【裁判字號】    94,訴,1604
【裁判日期】    950123
【裁判案由】    偽造有價證券等
【裁判全文】
臺灣板橋地方法院刑事判決              94年度訴字第1604號
公  訴  人  臺灣板橋地方法院檢察署檢察官
被      告  甲○○
選任辯護人  林嫦芬  律師
上列被告因偽造有價證券案件，經檢察官提起公訴（94年度偵字
第9420號），本院判決如下：
    主  文
甲○○意圖供行使之用，而偽造有價證券，處有期徒刑年貳月
。票號為AP0000000號、發票日為九十二年五月二十日、
面額新台幣拾萬元、付款人為台灣中小企業銀行南台北分行之支
票壹紙沒收。
    事  實
一、甲○○前有偽造文書前科，於民國91年間經台灣台北地方法
    院以90年度訴緝字第151 號判處有期徒刑3 月後，由台灣高
    等法院以91年度上訴字第583 號撤銷原判決，改判有期徒刑
    3 月，緩刑3 年，於91年5 月16日確定。詎甲○○因需用款
    項，而於90年12月18日向鄰居乙○○借得新台幣（下同）13
    5,000 元應急，約定於91年1 月6 日前清償，惟屆期仍未將
    款項償還乙○○，乙○○屢次催討均不獲置理，遂於92年4
    月間向台灣板橋地方法院檢察署對甲○○提出詐欺之告訴。
    甲○○為使乙○○不再追究其犯行，遂基於偽造有價證券之
    犯意，於92年5 月18日某時，在其台北市○○區○○街45之
    13號6 樓住處，利用保管其公公王乾印章之機會，擅自以王
    乾之名義，偽造票號AP0000000 號、發票日為92年5 月20日
    、面額10萬元、付款人為台灣中小企業銀行南台北分行之支
    票1 紙，旋於翌日即5 月19日將該支票存入乙○○合作金庫
    永和分行之帳戶內以為行使。嗣甲○○於92年5 月20日偵查
    期日並提出存款憑條作為清償之證明，並由台灣板橋地方法
    院檢察署檢察官以92年度偵字第11326 號為不起訴處分在案
    。直至數日後，乙○○經銀行人員通知上開支票帳戶已列為
    拒絕往來而退票，始悉上情。
二、案經乙○○訴由台灣板橋地方法院檢察署檢察官偵查起訴。
    理  由
一、上開犯罪事實，業據被告甲○○於本院審理時供承不諱，並
    經告訴人乙○○於偵查及本院審理中陳述甚明，且有證人王
    樹金於警詢、偵訊中之陳述可證。此外，並有票號AP000000
     0號、發票日為92年5 月20日、面額10萬元、付款人為台灣
    中小企業銀行南台北分行之支票影本暨退票理由單、借據、
    本票影本各1 紙（見發查卷第21至22頁），及92年度發查字
    第967 號偵查卷內所附存款憑條影本1 件在卷可憑（本院卷
    第40頁背面）。足認被告上開自白與事實相符，自得採為認
    定之依據。本件事證明確，被告犯行洵堪認定。
二、核被告甲○○所為，係犯刑法第201 條第1 項之偽造有價證
    券罪。被告盜用王乾之印章蓋用印文，以偽造如附表所示之
    支票並行使，其盜用印章之行為均係偽造有價證券之部分行
    為；而其偽造如附表所示之支票之後，復持以行使，其行使
    偽造有價證券之低度行為，被偽造有價證券之高度行為所吸
    收，均不另論罪。公訴意旨雖認王乾之印章係被告所偽刻，
    另涉犯刑法第217 條第1 項之罪云云，然查，被告雖於偵訊
    中供稱印章係其去刻的等語，然於本院準備程序及審理中均
    供稱，王乾之印章是為了辦健保而由被告事先刻好保管的，
    之後簽發支票時才擅自取用該印章蓋用在支票上等語，足見
    被告刻王乾之印章，乃經王乾之授權同意用於辦理健保事宜
    ，而被告擅自將該印章用於簽發支票，屬逾越授權使用印章
    之範圍，自屬刑法第217 條第2 項盜用印章之問題。而此部
    分又為偽造有價證券之部分行為，不另論罪，已如前述，前
    開公訴意旨尚有誤會，附此敘明。本院審酌被告偽造系爭支
    票之犯罪動機、目的、手段，及其積欠告訴人乙○○款項雖
    僅135,000 元，然自91年1 月間起，除曾於前述詐欺案件偵
    查中陸續清償其中6 萬元以外，其餘款項直至本院95年1 月
    6 日審理期日始以10萬元與告訴人乙○○達成和解，並當庭
    清償等犯罪所生損害程度，與被告坦承犯行之犯後態度等一
    切情狀，量處如主文所示之刑。至系爭支票1 張，係屬偽造
    ，雖經行使而交付於告訴人乙○○持有，惟依刑法第205 條
    之規定，無論屬犯人所有與否，仍應宣告沒收，併此敘明。
三、至辯護人認本案應依刑法第59條之規定酌減其刑，並予宣告
    緩刑云云，按刑法第59條之適用乃以犯罪之情狀顯可憫恕為
    前提，而本案被告偽造系爭支票之動機，無非臨訟為求告訴
    人不予追究其犯行，故鋌而走險偽造系爭支票，復存入告訴
    人之帳戶，製造清償之假象，然觀之本案犯罪時間，距被告
    應清償款項時間已有1 年，被告竟不思積極與告訴人和解或
    分期攤還款項，反以此種方式卸責，觀之上述犯罪情狀，自
    非顯可憫恕。次按刑法第74條緩刑宣告之要件乃以受2 年以
    下有期徒刑宣告為其要件，而刑法第201 條第1 項之法定刑
    為3年 以上，是本件與緩刑宣告之要件不符，併此敘明。
據上論斷，應依刑事訴訟法第299 條第1 項前段，刑法第201 條
第1 項、第205 條，罰金罰鍰提高標準條例第1 條前段，判決如
主文。
本案經檢察官魏正杰到庭執行職務。
中    華    民    國    95    年    1     月    23    日
                  刑事第十五庭  審判長法  官  林海祥
                                      法  官  朱敏賢
                                      法  官  汪怡君
上列正本證明與原本無異。
如不服本判決，應於送達後十日內向本院提出上訴狀。
                                      書記官  李郁禎
中    華    民    國    95    年    1     月    25    日
附錄本案論罪科刑法條全文：
中華民國刑法第201條
意圖供行使之用，而偽造、變造公債票、公司股票或其他有價證
券者，處三年以上十年以下有期徒刑，得併科三千元以下罰金。
行使偽造、變造之公債票、公司股票或其他有價證券，或意圖供
行使之用，而收集或交付於人者，處一年以上七年以下有期徒刑
，得併科三千元以下罰金。


司法院資訊處製作；財團法人民間司法改革基金會備份。
